臺灣士林地方法院民事裁定　　　　　　　107年度家暫字第2號
聲  請  人  吳宜璇  
非訟代理人  鐘耀盛律師
相  對  人  邵昱東  

非訟代理人  黃德賢律師
上列當事人間請求酌定○○○子女權利義務之行使及負擔事件，
聲請人聲請暫時處分，本院裁定如下：
    主  文
本院一０六年度家親聲字第一一一號酌定○○○子女權利義務之
行使及負擔事件撤回、調（和）解成立或裁判確定前，對於兩造
所生○○○子女乙○○（男，民國○○○年○月○日生，身分證
統一編號：Z○○○○○○○○○號，加拿大護照號碼：ＨＧ○
○○○○○號）權利義務之行使及負擔，暫定由聲請人甲○○（
女，民國○○年○月○日生，身分證統一編號：Z○○○○○○
○○○號）單獨行使。
相對人丙○○（男，民國○○年○○月○○日生，身分證統一編
號：Z○○○○○○○○○號）應將○○○子女乙○○交付聲請
人甲○○，並由聲請人甲○○將○○○子女乙○○攜返中華民國
境內。
聲請程序費用由相對人負擔。
    理  由
一、聲請意旨略以：伊與相對人婚後育有○○○子女乙○○，嗣於106
     年4 月25日在本院和解離婚，惟未能對於乙○○之親權行使
    有所協議，為此伊已提起請求酌定○○○子女權利義務行使及
    負擔之家事非訟事件聲請，並由本院以106 年度家親聲字第
    111 號受理在案（下稱系爭本案事件）。豈料，相對人於民
    國105 年10、11月間，未經伊之同意，擅自將年幼之乙○○送
    往加拿大溫哥華，嚴重侵害伊對於○○○子女之親權，也導致
    伊無法探視乙○○，更在系爭本案事件進行中，多次無視法院
    之指示，未將乙○○帶回國內，還於107 年1 月間謊稱乙○○感
    冒、過敏云云，取消原訂機票後，繼續違反法院命令使乙○○
    滯留在加拿大。再者，相對人一直在台灣居住、工作，逕將
    年幼之乙○○留給年邁之相對人父母照顧，亦有隔代教養之不
    利情形。為此，爰聲請暫時處分，請求暫定由伊暫時行使對
    於乙○○之親權，以利伊前往加拿大將乙○○帶回，使乙○○能在
    兩造即父母之照顧下，獲得最佳利益之保護等語。
二、相對人答辯意旨略以：聲請人目前懷孕，近期內將生產，是
    否適合暫時行使對於乙○○之親權，已有疑慮，因此在系爭本
    案事件裁判確定前，不應核發暫定親權之暫時處分，而應將
    乙○○留在加拿大交由相對人及祖父母照顧，以保障乙○○之身
    心發展與受教權利等語。
三、按關於酌定○○○子女權利義務之行使或負擔事件，專屬○○○子
    女住所或居所地法院管轄，此為家事事件法第104 條第1 項
    第1 款所明定。查兩造原為夫妻，婚後同居在臺北市○○區○○
    ○路0 段000 巷00弄0 號2 樓（下稱中山北路住處），並於1
    03 年3 月4 日育有○○○子女乙○○，且乙○○亦在中山北路住處
    居住生活等情，有戶籍謄本在卷可稽（見系爭本案事件卷一
    第9 頁），足認為實。又乙○○目前雖在加拿大溫哥華與祖父
    母同住，惟相對人既已在本院調查時自承：伊當時將乙○○帶
    去加拿大，沒有聯絡到聲請人，因為聲請人的手機更換等語
    （見同上卷一第80頁），顯見乙○○前往加拿大之事從未經過
    聲請人同意，揆諸○○○子女之住所應由父母共同決定，尚非
    相對人得以一己之意恣意變更，自不能僅以相對人擅自將乙
    ○○帶往加拿大，即認具有變更乙○○住所之效力。從而，乙○○
    之住所仍在中山北路住處一情，堪為認定，故本院依前揭法
    文規定，對於系爭本案事件與本件暫時處分，均具有管轄權
    。
四、次按「父母與子女間之法律關係，依子女之本國法」，涉外
    民事法律適用法第55條定有明文。又「依本法應適用當事人
    本國法，而當事人有多數國籍時，依其關係最切之國籍定其
    本國法」，亦為同法第2 條所明定。茲查，乙○○具有我國與
    加拿大國籍，有前引戶籍謄本及加拿大護照影本附卷為證（
    見同上卷一第133-134 頁），惟乙○○自出生後直至遭到相對
    人擅自帶往加拿大以前，均與兩造在我國共同居住生活之事
    實，有前引戶籍謄本與乙○○之入出國日期紀錄（見同上卷一
    第138 頁）附卷為證，亦為相對人在訪視時所自承（見同上
    卷一第71頁），且乙○○不因被相對人片面帶往加拿大而變更
    其住所在中山北路住處之事實，亦如上述，應認與乙○○關係
    最切之國籍仍為我國，故關於系爭本案事件與本件暫時處分
    ，自應適用我國之法律規定，其理甚明。
五、再按「法院就已受理之家事非訟事件，除法律別有規定外，
    於本案裁定確定前，認有必要時，得依聲請或依職權命為適
    當之暫時處分。但關係人得處分之事項，非依其聲請，不得
    為之」，家事事件法第85條第1 項定有明文。次按，法院受
    理停止親權之親子非訟事件後，於本案裁定確定前，得核發
    其他法院認為適當之暫時性舉措之暫時處分，並應於核發時
    審酌○○○子女之最佳利益，亦有家事非訟事件暫時處分類型
    及方法辦法第7 條第1 項第8 款、第2 項之規定可參。茲查
    ：㈠乙○○原在中山北路住處居住生活，相對人卻於105 年10
    、11月間擅自並片面將乙○○帶往加拿大至今，已如上述，相
    對人上開行為不僅已嚴重妨礙聲請人共同行使對於○○○子女
    親權之權利，也涉犯刑法第242 條、第241 條第3 項、第1 
    項之移送被誘人出國重罪（最高法院102 年度台上字第3993
    號判決意旨參照），更使作為母親之聲請人無法探視乙○○，
    造成母子間長期且繼續受到外力干預而分離無法相聚，揆諸
    ○○○子女在成長階段亟需要父母雙方完整之關愛，其成長與
    利益之保障不應受到父母離婚之影響，再加上聲請人與乙○○
    間母子親情之維繫，不僅受到法律保障，更為最基本之普世
    人性價值，況相對人於106 年9 月19日、106 年11月21日、
    106 年12月19日、107 年1 月23日在本院開庭時（見同上卷
    一第126-127 、191 、201-202 、234-235 頁），四度經本
    院當庭明確諭知應將乙○○帶回，然相對人皆未能遵守本院之
    命令，仍持續使乙○○滯留國外，更顯然違反民法第1055條之
    1 第1 項第6 款明定之「善意父母原則」。至於相對人辯稱
    ：乙○○因感冒、過敏而無法於107 年1 月間返台云云，卻未
    遵期補正經公證、認證之診斷證明書，亦與一般屬於輕症之
    感冒、過敏應不至於使三歲兒童長期無法搭乘飛機返國之常
    情顯然不合，難為採信。㈡相對人將乙○○帶往加拿大後，係
    將乙○○交由其父母照顧，惟相對人自己仍留在臺灣工作、生
    活之事實，業據相對人於訪視時自承（見同上卷一第71頁）
    ，且有相對人之出入境資訊連結作業查詢結果在卷為證（見
    同上卷二第10-12 頁），堪為認定。是此，相對人將年幼之
    乙○○帶往加拿大後，並未親自進行養育照顧，而是讓乙○○在
    未能獲得父母雙親之關愛照顧下，僅由祖父母進行隔代教養
    ，且未見有何必須為隔代教養之正當理由或必要，同難認為
    係合於○○○子女之最佳利益。㈢本院審酌相對人擅自將乙○○帶
    往加拿大後，將乙○○獨自留在加拿大由祖父母進行隔代教養
    ，更四度無視於本院之命令未遵期將乙○○帶回國內，不僅已
    涉犯最輕本刑為7 年以上有期徒刑之刑事重罪，更顯然違反
    善意父母之原則，嚴重妨礙聲請人行使親權與探視之權利，
    並阻礙乙○○與母親維繫親子感情之可能，更不利於乙○○之教
    養與成長，甚有使乙○○處於隔代教養下之不利狀況。從而，
    本院考量已無從期待相對人將乙○○帶回，因認本件確有必要
    核發暫定由聲請人單獨行使對於乙○○之親權，並命相對人將
    乙○○交付，及由聲請人立即將乙○○帶回我國境內等內容之暫
    時處分，故本件聲請為有理由，爰裁定如主文第1 、2 項所
    示。㈣相對人另辯稱：聲請人懷孕即將生產，不應暫定對於
    乙○○之親權由聲請人單獨行使云云。惟本件經囑託社工進行
    訪視後，業據回覆結果認為聲請人有照顧子女之經驗，也具
    有照顧○○○子女所需之親職能力、居住環境、經濟狀況（見
    同上卷一第72頁），況參酌懷孕生產為人類繁衍後代之自然
    行為，通常女性不因為懷孕或生產即出現無法照顧自己或子
    女之狀況，相對人亦未能提出聲請人有何因此不能行使對於
    乙○○親權之證據，自屬難以採信。㈤在通常情形下，關於酌
    定○○○子女權利義務行使及負擔事件之暫時處分，原則上雖
    不包括核發以暫定親權行使或交付子女作為內容之類型，蓋
    一般難以想像○○○子女將因此受有急迫之危害。惟本件乙○○
    長期滯留於加拿大，嚴重損及聲請人與乙○○之權利，亦不合
    於乙○○之佳利益，自有促使乙○○儘速返台之必要，為此依家
    事非訟事件暫時處分類型及方法辦法第7 條第1 項第8 款之
    規定，核發本件暫時處分，併此敘明。
六、依家事事件法第85條第1 項前段，裁定如主文。
中　　華　　民　　國　 107　　年　　3 　　月　　5 　　日
                  家事庭  法  官  郭躍民
以上正本證明與原本無異。
如不服本裁定，應於送達後10日內向本院提出抗告狀。
中　　華　　民　　國　 107　　年　　3 　　月　　5 　　日
                          書記官  詹雅筠